臺灣臺中地方法院刑事判決　　　　　　　　　　　　　　九十三年度矚訴字第三號
　　公　訴　人　臺灣臺中地方法院檢察署檢察官
　　被　　　告　甲○○
　　指定辯護人　本院公設辯護人己○○
右列被告因強盜等案件，經臺灣臺中地方法院檢察署檢察官提起公訴（九十三年度偵
字第一一九一二號），暨臺灣新竹地方法院檢察署檢察官就同一事實聲請併案辦理（
九十三年度偵字第五九五○號），本院判決如左：
    主  文
甲○○意圖為自己不法之所有，結夥三人以上、攜帶兇器，以脅迫至使不能抗拒，而
取他人之物，處有期徒刑玖年。褫奪公權伍年。
扣案之彈殼壹顆沒收。
    犯罪事實
一、甲○○與乙○○、丙○○、寅○○、壬○○、丁○○係朋友，因乙○○認識曾任
    職於新竹市十信合作社（下簡稱十信）之王斐宏，於往來閒談間，得知十信之運
    鈔作業程序較為鬆散，遂起意強劫十信運鈔車內之現金，其先利用與不知情之王
    斐宏閒聊之機會，探悉十信運鈔作業程序之訊息，再藉口拜訪王斐宏而至十信內
    ，實際觀察運鈔車運鈔之程序，乙○○觀察得知十信運鈔之時間，及運鈔時僅有
    行員護鈔沒有保全人員、運送過程未嚴格控管、運鈔車係普通之車輛未經特別設
    計、運送之行員有時未將車門上鎖等缺失後，即邀甲○○、丙○○、寅○○、壬○○、丁○○共同行搶，乙○○於徵得甲○○、丙○○、寅○○、壬○○、丁○○之同意後，乃與渠五人基於意圖為自己不法所有之強盜及未經許可持有具殺傷
    力子彈之犯意聯絡，及意圖為自己不法所有之竊盜概括犯意聯絡，自民國九十二
    年五月中旬起，在丁○○不知情之女友所經營位於新竹市○○路○段一四九號「
    媚莉美髮工作室」二樓謀議多次，共同決定由乙○○與丙○○先負責竊取二部機
    車作為工具，以掩蔽查緝，於強劫當日由乙○○持一支客觀上具有危險性可供兇
    器使用內置具有殺傷力土造子彈一顆之槍枝，及交付一支同樣客觀上具有危險性
    可供兇器使用之槍枝予甲○○持有，作為脅迫車內人員之用，由丁○○負責於強
    劫時在現場附近把風、查看及通知運鈔車出發之訊息，行搶後由壬○○負責駕車
    至約定地點接應。甲○○等六人為前揭謀議後，乙○○與丙○○即於九十二年五
    月二十六日上午八時十五分至同日十七時之間某時許，至新竹市○○路六四五號
    前，由丙○○把風，乙○○持自備之鑰匙，竊取癸○○所有停放於該處車牌ＨＯ
    Ｈ－７２８號重型機車，得手後，渠二人又於翌日即九十二年五月二十七日上午
    某時，在新竹市○○街六六之一號前，以同樣手法，竊取戊○○所有停在該處車
    牌ＩＳＺ－８０３號重型機車，得手後，由丙○○騎駛該部ＩＳＺ－８０３號贓
    車載乙○○至十信總社附近巷口等待，另寅○○騎駛該部ＨＯＨ－７２８號贓車
    載甲○○至十信總社附近某路旁等待，乙○○並依前揭謀議，自己攜帶一支內置
    有具殺傷力土造子彈一顆之槍枝，及交付另一支槍枝予甲○○持有，丁○○則在
    十信總社附近查看情形，至當日即九十二年五月二十七日十三時三十八分許，十
    信總社之車牌Ｒ４－８９５７號運鈔車出發後，丁○○即以手勢通知甲○○等人
    ，甲○○與寅○○，乙○○與丙○○，即分騎前揭贓車沿新竹市○○路往四維路
    方向尾隨，迄十三時四十三分許，該運鈔車駛至四維路與林森路口前停等紅燈時
    ，乙○○與丙○○即騎至該運鈔車左側，甲○○與寅○○騎至該運鈔車右側，由
    乙○○打開未上鎖之駕駛座車門，取出所攜帶之槍枝並作勢拉板機脅迫司機丑○○不得開車，槍枝內之土造子彈一顆因而彈落到車內中間座位上，丙○○則打開
    未上鎖之左側中間車門，甲○○打開未上鎖之右側中間車門，並舉槍指著護鈔行
    員辛○○、子○○，以此脅迫方式至使丑○○、辛○○、子○○均不能抗拒後，
    由甲○○強取車內之置鈔袋一袋，內有現金新臺幣（下同）三千一百萬元，丙○○強取車內之置鈔袋二袋，其中一袋內有現金四百萬元，另一袋則無現金。得手
    後，甲○○等四人各騎原來之贓車兵分二路逃走，甲○○與寅○○騎至新竹市○○路天公壇附近，將所騎之贓車棄置該處，由寅○○改駕駛其預先停在該處接應
    之車輛搭載甲○○，乙○○與丙○○騎至新竹市客雅山墳墓區，取出所搶得之運
    鈔袋內之現金後，將二個空袋棄置現場，並聯絡壬○○開車至新竹市○○○道接
    應，乙○○、丙○○與壬○○會合改搭汽車後，即將所騎之贓車丟棄在新竹市○○○道附近，乙○○再聯絡甲○○、寅○○到鳳岡公墓會合分配贓款，到鳳岡公
    墓後，乙○○即到寅○○所駕駛之車內清點所搶得之贓款，清點後對甲○○及寅
    ○○說一共有二千九百萬元，要分成六份，並交給甲○○、寅○○各五百萬元後
    ，帶著其餘款項搭乘壬○○所駕駛之車子離開，甲○○則仍搭乘鄭保順所駕駛之
    車子離去。嗣警察據報於該運鈔車內扣得該顆彈落之子彈，另循線於九十二年六
    月九日二十三時許，在新竹市○○路○段一三一號前，拘獲乙○○，並起出贓款
    二萬三千五百元，乙○○又帶同警察至其住處天花板上搜出十信鈔票封條一張，
    至客雅山墳墓區，起獲該二個遭丟棄之空置鈔袋，同日二十三時二十分許，在新
    竹市○○街八巷四號三樓，拘獲丁○○，同日二十三時三十分許，在臺北市○○
    路與西園路口，拘獲壬○○，並起出贓款八十萬元，翌日即九十二年六月十日，
    丙○○、寅○○自動向警察投案，寅○○並交出贓款五十萬元，甲○○則經警發
    布查尋，迄九十三年四月七日，甲○○因另涉擄人勒贖案件遭警查獲後，經警詢
    問而自白上情。（乙○○、丙○○、寅○○業經臺灣新竹地方法院以九十二年度
    矚訴字第一號案分別判處有期徒刑十一年、九年、八年確定，目前正在執行中，
    壬○○、丁○○經臺灣高等法院以九十三年度矚上訴字第一號案分別判處有期徒
    刑九年、八年，目前仍在上訴中）
二、案經臺灣臺中地方法院檢察署檢察官自動檢舉偵查起訴暨臺灣新竹地方法院檢察
    署檢察官就同一事實聲請併案辦理。
    理  由
一、訊據被告甲○○，除前揭竊取機車二臺部分辯稱不知情外，其餘均坦承不諱，而
    (一)被告坦承不諱部分，核與共犯乙○○、丙○○、鄭保順於警詢、檢察官偵訊、
    臺灣新竹地方院審理中，壬○○、丁○○於警詢、檢察官偵訊中陳述犯案過程之
    情節相符，此經本院調取臺灣高等法院九十三年度矚上訴字第一號案卷核閱明確
    ，並影印全部資料附卷可稽，復經被害人丑○○、辛○○、子○○一再指訴在卷
    ，此外，尚有證明十信當天運鈔車內確實置放現金三千五百萬元之調撥現金明細
    表、現金支出傳票、損失明細表（參第三○三七號偵卷三第六～第七頁）、運鈔
    車被搶之現場照片及乙○○帶同警察起出空置鈔袋之照片八十六張（參第三○三
    七號偵卷三第二六～第三十頁）附卷可佐，及扣案之子彈一顆、鈔票封條一張、
    空置鈔袋二個足憑，而該顆子彈經送鑑定結果，認「係土造子彈，具直徑九‧九
    ＭＭ之土造金屬彈頭，經檢視，彈底之底火皿部位，具撞擊之痕跡，經以試射法
    試射後，可擊發，具殺傷力」，此有內政部警政署刑事警察局九十二年七月十五
    日刑鑑字第○九二○一○一六七四號鑑定書及九十四年一月三十一日刑鑑字第○
    九四○○○四一二九號鑑定書存卷可考（參第三○三七號偵卷三第二～四頁、本
    院卷第五四頁）。(二)竊取機車部分，係被告與共犯乙○○等五人謀議後，由乙○○及丙○○下手實施部分，業經被害人癸○○、戊○○指訴在卷，並有車輛失竊
    認可資料、報案單各二份、ＩＳＺ－８０３號機車之行車執照一張、贓物領據一
    紙附卷可證（參第三○三七號偵卷三第三一～第四十頁），且被告於九十三年
    七月十五日在檢察官偵訊中供稱：「（問：當天如何行搶？）我事先有去美髮店
    三到五趟，其中兩三次丁○○、乙○○、丙○○都有出去偷車，它們也會輪流去
    勘查行搶的地點和路線，當天行搶的兩臺機車，就是乙○○事先去偷的」（參第
    一一九一二號偵卷第四九頁筆錄），於九十三年九月三十日在本院準備程序中續
    稱：「對於竊取兩部機車部分，我們有事先商良好」（參本院卷第十七頁筆錄）
    ，共犯寅○○於九十二年七月十八日在檢察官偵訊中陳稱：「（問：你們用竊
    取來之機車供行搶之交通工具是你們共同的意思？）是」、「（問：機車由何人
    負責竊取？）乙○○，我聽人家說過，他偷車的速度很快」、「（問：你們大家
  都知道是要用偷來的機車去搶？）丁○○及壬○○是否知道，我不清楚，其他人
    都知道」（參第三○三七號偵卷三第五三～第五四頁筆錄），共犯丙○○於九
    十二年六月十日在檢察官偵訊中陳稱：「（問：其他人是否知道你們行搶的機車
    是偷來的？）應該都知道」（參第三○三七號偵卷一第二○一頁筆錄）；本院忖
    諸強劫運鈔車必成社會矚目案件，被告等人應可預見，是以渠等當不可能使用與
    自己有關之機車當交通工具，而渠等於事前既已聚集謀議多次，當會就行搶不可
    或缺之交通工具予以商議討論，最簡便及一般之方式，即是竊取他人之機車等情
    ，認被告與其他共犯應於事前謀議時，即決定要竊取機車，被告此部分所辯，顯
    係與經驗法則有違，不足採信。(三)起訴書中雖載所搶得之贓款，共犯乙○○分得
    三百萬元、丙○○分得三百五十萬元、寅○○分得三百萬元、壬○○分得一百萬
    元，丁○○分得一百萬元，其餘款項由被告取走，惟被告於檢察官偵訊中及本院
    審理時均一再堅稱：「在公墓寅○○的車上，由乙○○負責算錢，他算完跟我說
    是二千九百萬元，要分成六份，我與寅○○各拿走五百萬元就離開，另外四份乙○○要如何分，沒跟我及寅○○講」在卷，本院查：共犯丙○○於九十二年六
    月十日在警詢中陳稱：「（問：你分多少錢？）我分四百五十萬元，我們是在寅
    ○○車上分的」（參第三○三七號偵卷一第十八頁筆錄），共犯乙○○於九十
    二年六月十日在警詢中陳稱：「（問：當時你如何分配贓款？）丙○○拿五百萬
    元，壬○○拿一百萬元，丁○○拿二百萬元，我自己先拿一百萬元，再從丁○○
    處拿回一百萬元，其餘二千五百萬元，是綽號阿成（即被告）之男子拿走」（參
    第三○三七號偵卷一第三九頁），共犯壬○○於九十二年六月十日在警詢中陳
    稱：「乙○○告訴我錢搶到了，就分給我一百萬元」、同日在檢察官偵訊中續稱
    ：「（問：總共搶到多少錢？）他們說二千九百萬元」（參第三○三七號偵卷一
    第四五、第二一八頁筆錄），共犯寅○○於九十二年六月十日在警詢中陳稱：
    「（問：你們如何分贓？）我與阿成搶得那袋一共有二千九百萬元，我不曉得乙○○與丙○○有無搶到其他現鈔，我當場分得三百萬元」，於同日在檢察官偵訊
    中再稱：「（問：被搶行員稱該袋有三千一百萬元？有無算錯？）是二千九百萬
    元，那天有我、阿成、乙○○、壬○○在場，我都未動過那個袋子」（參第三○
    三七號偵卷一第五六、第二○九頁筆錄），共犯丁○○於九十二年六月十日在
    警詢中陳稱：「（問：行搶之財物由何人分配？）我不知道是何人分配，我僅知
    道我所拿到的二百萬元是乙○○交給我的」（參第三○三七號偵卷一第六七頁）
    ；綜被告、壬○○、寅○○所言，可知當天贓款係由乙○○清點，被告與其他共
    犯均知所劫得之贓款共有二千九百萬元，茲乙○○既是本件搶案之主要提議策劃
    者，也是實際行動參與最多者，斷不可能於二千九百萬元中，僅取得三百萬元，
    共犯丙○○、寅○○所擔任之角色並不亞於被告，也當不可能分比被告少，被告
    有什麼原因可以分得一半以上之贓款？是以起訴書所載之分配方式，顯然與事實
    不符，本件應係被告當時未到案，共犯乙○○方為前揭被告取得二千多萬元之陳
    述，又當時所算得之贓款既為二千九百萬元，共有六人參與，分成六份，每人可
    分得將近五百萬元，乃甚為合理，故被告謂當時共犯乙○○說要分成六份，其與
    共犯寅○○各拿五百萬元，與常理完全相符，而可採信。綜上所述，本院認本件
    犯罪事實已臻明確，被告犯行應堪認定。
二、按刑法第三百二十一條第一項第三款之所謂兇器，其種類並無限制，凡客觀上足
    以對人之生命、身體、安全構成威脅，具有危險性之器械均屬之，且只須行為時
    攜帶此種具有危險性之兇器為已足，並不以攜帶之初有行兇之意圖為必要，本件
    被告與共犯乙○○於強劫時所攜帶之槍枝，因均未扣案，無法證明係屬槍砲彈藥
    刀械管制條例所管制之槍枝，依罪疑利益歸於被告之原則，應認被告與共犯乙○○所攜帶之槍枝非屬槍砲彈藥刀械管制條例所管制之槍枝，又該二支槍枝雖不屬
    槍砲彈藥刀械管制條例管制之物，惟其外型酷似真槍，客觀上足以對人之生命、
    身體、安全構成威脅，應屬兇器（參最高法院九十二年度臺上字第一三三二號判
    決）。故核被告所為，係犯刑法第三百二十條第一項之竊盜罪、第三百三十條第
    一項之結夥三人以上、攜帶兇器強盜罪、槍砲彈藥刀械管制條例第十二條第四項
    之未經許可持有子彈罪。又以自己共同犯罪意思，事先同謀，而由其中一部分
    人實施犯罪行為者，均為共同正犯（參大法官會議釋字第一○九號解釋），是以
    被告與乙○○、丙○○、寅○○、壬○○、丁○○謀議為犯意聯絡後，由乙○○
    及丙○○下手實施竊取機車部分，應屬共謀共同正犯，被告所犯加重強盜罪及
    非法持有子彈罪部分，與乙○○、丙○○、寅○○、壬○○、丁○○有犯意聯絡
    及行為分擔，為共同正犯，被告二次竊盜犯行，時間緊接，方法相同，觸犯構
    成要件相同之罪名，顯係基於概括犯意為之，應依連續犯規定論以一罪，強盜
    罪所侵害者除了財產法益外，尚包括人身自由法益，是以被告等人於強劫運鈔車
    內之現金時，對在場之丑○○、辛○○、子○○施予脅迫之行為，係以一行為侵
    害丑○○等三人之人身自由法益，為想像競合犯，被告所犯三罪間，有方法結
    果之牽連犯關係，屬裁判上一罪，應從一重之加重強盜罪處斷，起訴書之證據
    法條欄內雖未載及被告觸犯槍砲彈藥刀械管條例第十二條第四項之未經許可持有
    子彈罪，惟於起訴書第二頁之犯罪事實欄中已載明該顆子彈從槍枝內彈出之事實
    ，本院自應予以審理，被告行為後，槍砲彈藥刀械管制條例雖於九十四年一月
    二十六日修正公布，並於同年月二十八日生效施行，然其中第十二條並未修正，
    仍與原來相同，是以尚無新舊法比較之問題，附此敘明，臺灣新竹地方法院檢
    察署檢察官聲請併案辦理部分，因與起訴事實相同，屬同一案件，本院自得併予
    審理。爰審酌被告犯後坦認大部分所為態度良好，惟年輕力壯不思正當工作賺取
    所得卻圖不勞而獲觀念偏差，犯罪所獲甚豐情節重大，對社會治安影響至鉅，並
    參酌其他共犯被判之刑度等一切情狀，量處如主文所示之刑。再被告所犯加重強
    盜罪之罪質重大，有宣告褫奪公權之必要，乃併宣告褫奪公權五年。另扣案之土
    造子彈一顆，業經試射耗盡，已無殺傷力，非屬違禁物，然試射後猶賸彈殼一顆
    ，因該子彈原應屬共同正犯乙○○所有，故所賸彈殼一顆，依刑法第三十八條第
    一項第二款之規定，併予宣告沒收，至被告等人行搶所用之槍枝二支，因均未扣
    案，為免執行無效果，故均未併予宣告沒收。
據上論斷，應依刑事訴訟法第二百九十九條第一項前段，槍砲彈藥刀械管制條例第十
二條第四項，刑法第十一條前段、第二十八條、第三百二十條第一項、第三百三十條
第一項、第五十五條、第三十七條第二項、第三十八條第一項第二款，罰金罰鍰提高
標準條例第一條前段，判決如主文。
本案經檢察官庚○○到庭執行職務。
中      華      民      國    九十四    年      五      月     十九     日
                                臺灣臺中地方法院刑事第十三庭
                                    審判長法  官  許  旭  聖
                            法  官  許  月  馨
                                          法  官  李  秋  娟
右正本證明與原本無異。
如不服本判決，應於送達後十日內向本院提出上訴狀（須附繕本），上訴於臺灣高等
法院臺中分院。
                                          書記官
中      華      民      國    九十四    年      五      月     十九     日
附錄論罪科刑法條
中華民國刑法第三百二十條
意圖為自己或第三人不法之所有，而竊取他人之動產者，為竊盜罪，處五年以下有期
徒刑、拘役或五百元以下罰金。
意圖為自己或第三人不法之利益，而竊佔他人之不動產者，依前項之規定處斷。
前二項之未遂犯罰之。
中華民國刑法第三百二十八條
意圖為自己或第三人不法之所有，以強暴、脅迫、藥劑、催眠術或他法，至使不能抗
拒，而取他人之物或使其交付者，為強盜罪，處五年以上有期徒刑。
以前項方法得財產上不法之利益或使第三人得之者，亦同。
犯強盜罪因而致人於死者，處死刑、無期徒刑或十年以上有期徒刑；致重傷者，處無
期徒刑或七年以上有期徒刑。
第一項及第二項之未遂犯罰之。
預備犯強盜罪者，處一年以下有期徒刑、拘役或三千元以下罰金。
中華民國刑法第三百三十條
犯強盜罪而有第三百二十一條第一項各款情形之一者，處七年以上有期徒
刑。
前項之未遂犯罰之。
中華民國刑法第三百二十一條
犯竊盜罪而有左列情形之一者，處六月以上、五年以下有期徒刑：
一  於夜間侵入住宅或有人居住之建築物、船艦或隱匿其內而犯之者。
二  毀越門扇、牆垣或其他安全設備而犯之者。
三  攜帶兇器而犯之者。
四  結夥三人以上而犯之者。
五  乘火災、水災或其他災害之際而犯之者。
六  在車站或埠頭而犯之者。
前項之未遂犯罰之。
槍砲彈藥刀械管制條例第十二條第四項：
未經許可，持有、寄藏或意圖販賣而陳列子彈者，處五年以下有期徒刑，併科新台幣
三百萬元以下罰金。
